【裁判字號】    95,交聲,494
【裁判日期】    950630
【裁判案由】    違反道路交通管理處罰條例聲明異議
【裁判全文】
臺灣臺北地方法院交通事件裁定  九十五年度交聲字第四九四號
    原處分機關  臺北市交通事件裁決所
    異  議  人
    即受處分人  乙○○
    代  理  人  甲○○
上列異議人即受處分人因違反道路交通管理處罰條例案件，對於
臺北市交通事件裁決所民國九十五年四月二十日所為之處分（原
處分案號：北市裁四字第裁二二Ａ五Ｉ七０二五三七號、北市裁
四字第裁二二Ａ五Ｋ七０一三八七號），聲明異議，本院裁定如
下：
    主  文
原處分均撤銷。
乙○○汽車駕駛人，在設有禁止臨時停車標線處所臨時停車，處
罰鍰新臺幣佰元；又汽車駕駛人，在設有禁止臨時停車標線處
所臨時停車，處罰鍰新臺幣佰元。
    理  由
一、按設有禁止臨時停車標誌、標線處所不得臨時停車，而禁止
    臨時停車處所不得停車，道路交通安全規則第一百十一條第
    一項第三款及第一百十二條第一項第一款分別定有明文。而
    汽車駕駛人在設有禁止臨時停車標線處所臨時停車者，處新
    臺幣（下同）三百元以上六百元以下罰鍰，道路交通管理處
    罰條例第五十五條第三款亦定有明文。是行為人如係駕駛營
    業大客車在禁止臨時停車路段違規臨時停車而為警舉發，於
    舉發通知單上所載之應到案日期前到案提出申訴，經處罰機
    關調查後仍認定有上開違規行為，依違反道路交通管理事件
    統一裁罰基準及處理細則第四十四條第一項，及違反道路交
    通管理事件統一裁罰基準表（下稱基準表）之規定，應對該
    違規停車之行為人處以三百元之罰鍰。
二、原處分意旨略以：本件異議人即受處分人乙○○於民國九十
    四年十一月十九日下午六時十五分許及同年月二十日下午三
    時四十七分許，駕駛阿羅哈客運股份有限公司（下稱阿羅哈
    公司）所有之車號ＡＧ五三一號營業大客車，臨時停靠於臺
    北市○○路○段五十二號前已劃設禁止臨時停車標線路段之
    道路上，經警當場掣單舉發，異議人於舉發通知單所載應到
    案日期前向原處分機關提出申訴，案經原處分機關函請舉發
    單位即臺北市政府警察局交通警察大隊調查結果，因認異議
    人確有前開違規行為，原處分機關乃以「在設有禁止臨時停
    車標線處所臨時停車」之違規事實，並依道路交通管理處罰
    條例第五十五條第三款及基準表規定，於九十五年四月二十
    日二度裁處異議人罰鍰六百元。
三、本件異議人辯稱：其當時係依公路主管機關核定之路線及站
    牌停車搭載旅客，並無不法，實則乃臺北市政府違反汽車運
    輸業管理規則第三十七條及行政程序法第一百十一條規定，
    擅自公告變更國道客運設站位置云云，而於法定期間內經原
    處分機關向本院交通法庭聲明異議。
四、經查：
    (一)異議人前開違規事實，有本件舉發違規電腦紀錄單、裁決
      書及臺北市政府警察局交通警察大隊書函等件在卷足憑，
      且異議人亦自承有於前揭時地臨時停靠前述劃設禁止臨時
      停車標線之處所之事實，有聲明異議狀一件在卷足憑，堪
      以認定。
    (二)查臺北市○○路○段之位置，原為長途客運車起迄總站，
      嗣臺北市政府為落實推動城際客運轉運站政策及減少大客
      車於市區道路繞行暨於路側密集設站衍生之交通、環境、
      噪音、居住品質問題等，遂由該府交通局陸續執行推動國
      道客運臺北總站路線調整及原站區之撤除、管制事宜：(1)
      於九十二年四月八日發函預告各該客運業者，臺北車站周
      邊即將進行管制。(2)於九十三年二月十日公告並轉知業者
      「臺北車站周邊國道客運及公路客運設站管制區○○○○
      段）—禁止新設站位」。(3)於九十三年十一月二十二日公
      告轉知業者「臺北車站周邊國道客運及公路客運設站管制
      區○○○○段）－撤除現有路側站位（自國道客運臺北總
      站起用日起實施，得有緩衝3個月）」。(4)於九十四年八
      月二日將國道客運臺北總站路線調整計畫提報交通部，並
      副知各該客運業者重申管制事宜。(5)於九十四年八月十六
      日國道客運臺北總站啟用。(6)於九十四年九月十六日函知
      各該客運業者，自九十四年十一月十六日起開始管制。(7)
      於九十四年十一月十四日公告並轉知各業者「臺北車站周
      邊國道客運及公路客運設站管制區○○○○段）－撤除現
      有路側站位實施日期自九十四年十一月十六日起」。(8)於
      九十四年十一月九日起派員赴現場各該客運業者站牌處張
      貼公告。(9)於九十四年十一月十五日第二次派員赴現場各
      該客運業者站牌處張貼公告。(10)於九十四年十一月十六日
      開啟管制及執法，此有臺北市政府警察局大同分局九十四
      年十二月八日北市警同分交字第０九四三四三一三三００
      號函附卷可參。
    (三)按公路汽車客運業營運班車在市區○○路線及設站地點，
      應依下列原則辦理：一、其行經市區○○路線及設站地點
      ，基於維護當地交通秩序之需要，應與當地政府協議定之
      …；四、經同意之營運路線及設站地點，當地政府如因實
      際需要得予調整變更，並應函請該管公路主管機關辦理。
      前項各款，如發生爭議，報請上級機關核定之；又臺灣省
      轄內公路汽車客運業之營運管理及處罰，由交通部委任交
      通部公路總局辦理；直轄市○○○路汽車客運業之營運管
      理及處罰，由交通部委辦直轄市政府辦理，此汽車運輸業
      管理規則第三十七條第一項第一、四款、第二項、第一百
      三十九條之一分別定有明文。依前揭汽車運輸業管理規則
      之規定，異議人所屬阿羅哈公司之營運路線及設站地點，
      本得由臺北市政府依實際需要予以調整變更，僅其所生爭
      議，應報請上級機關核定而已，非謂臺北市政府無權撤銷
      其原有之設站地點；而依行政程序法第一百十條第三項規
      定，臺北市政府所為撤銷原設站地點之行政處分，在未經
      撤銷、廢止或因其他事由而失效前，其效力仍繼續存在。
      又臺北市政府於九十四年八月二日以北市交二字第０九四
      三三二三六五００號函將國道客運臺北總站路線調整計畫
      提報交通部後，亦經交通部於九十四年九月七日以交路字
      第０九四００四八０七一號函示「依公路總局意見（即交
      通部公路總局九十四年八月十九日路監運字第０九四００
      三五九八二號函示依汽車運輸業管理規則第三十七條第一
      項第四款規定同意臺北市○○○○路線調整計畫）辦理」
      ，亦有上開函文各一件在卷可稽，足見臺北市政府所為上
      開國道客運營運路線及設站地點之調整、變更，亦已報請
      上級機關核定，自無何違法之處。
    綜上所述，阿羅哈公司於臺北市○○路○段之設站許可既經
    臺北市政府撤銷，而最終撤站日期亦於九十四年十一月十五
    日屆至，且該處並經臺北市交通主管機關禁止臨時停車，是
    阿羅哈公司之駕駛人自不得駕駛營業用大客車於該處臨停載
    客，異議人前揭所辯，自不足採。本件事證明確，異議人違
    規行為，堪以認定。
五、本件異議人確有前揭違規事實，原處分機關依道路交通管理
    處罰條例第五十五條第三款規定裁罰異議人，本屬當然，惟
    依基準表之規定，異議人已於舉發通知單所載之應到案日期
    前提出申訴，即應處罰鍰三百元，原處分機關誤認異議人未
    於期限內到案而處罰鍰六百元，自有未洽。異議意旨雖無可
    採，然原處分既均有前揭可議之處，即無可維持，均應由本
    院予以撤銷改判，並均另就前揭違規行為，依道路交通管理
    處罰條例第五十五條第三款及基準表規定，裁處如主文第二
    項所示之處分。
據上論斷，應依道路交通案件處理辦法第二十條前段，裁定如主
文。
中    華    民    國  九十五  年    六    月  三十    日
                    交通法庭法  官  陳正昇
以上正本證明與原本無異。
如不服本裁定，應於裁定送達後五日內向本院提出抗告狀。
                            書記官  陳豪達
中    華    民    國  九十五  年    七    月    六    日


司法院資訊處製作；財團法人民間司法改革基金會備份。
